臺灣板橋地方法院民事判決　　　　　　　 99年度訴字第929號
原　　　　　告　陳博岳
訴 訟 代 理 人　陳佳君
被　　　　　告　指南汽車客運股份有限公司
法 定 代 理 人　呂奇
被　　　　　告　謝明和
共同訴訟代理人　朱麗真律師
上列當事人間請求侵權行為損害賠償事件，經本院刑事庭裁定移
送，於中華民國100年5月3日言詞辯論終結，本院判決如下：
    主          文
原告之訴及假執行之聲請均駁回。
訴訟費用由原告負擔。
    事 實 及 理 由
壹、程序部分：訴狀送達後，原告不得將原訴變更或追加他訴，
    但有請求之基礎事實同一，或該訴訟標的對於數人必須合一
    確定時，追加其原非當事人之人為當事人之情形者，不在此
    限，民事訴訟法第255條第1項第2款、第5款分別定有明文。
    本件原告起訴時原僅列指南汽車客運股份有限公司（下稱指
    南客運公司）為被告，嗣於民國98年11月26日訴訟繫屬中追
    加謝明和為共同被告，惟經本院於99年8月6日以原告未繳納
    裁判費，裁定駁回追加謝明和部分之訴，嗣原告於99年9月9
    日言詞辯論期日再追加謝明和為共同被告，核其所為訴之追
    加，合於前揭法條規定，應予准許，合先敘明。
貳、當事人之主張：
一、原告方面：
    聲明：被告應連帶給付原告新臺幣（下同）1,029,087元及
    自起訴狀繕本送達翌日起至清償日止按年息5%計算之利息。
    並陳明願供擔保以代釋明，請求宣告假執行。
    其陳述及所提出之證據如下：
（一）被告謝明和於97年5月12日上午10時10分許駕駛車號553-A
      C號營業大客車，沿新北市○○區○○街往迴龍方向行駛
      ，途經中山路與保安街口，欲左轉中山路之際，本應注意
      車輛行經閃光黃燈號誌交叉路口，轉彎車應讓直行車先行
      ，因未讓直行車先行而追撞上原告，致撞傷原告。被告謝
      明和所駕駛之公共汽車，為被告指南客運公司所有，且被
      告謝明和為被告指南客運公司所雇用之員工，車禍發生時
      正執行載客業務，依法被告謝明和應與被告指南客運公司
      負連帶賠償責任。被告謝明和傷害罪刑責部分，業經鈞院
      以98年度交簡字第3223號審理在案。
（二）車禍當天原告被拋數十公尺遠，受到驚嚇，身上多處撕裂
      傷及挫傷還須縫合之傷口，原告早已痛到無法言語且因受
      到過度驚嚇表達遲緩。當天仁愛醫院未對原告做全身性檢
      查僅對外傷做包紮，因原告父親晚上還要上班無法待在醫
      院照顧，且距離太遠為由無法就近照顧，硬是把無法行動
      之原告強接出院，車禍第二天原告告知父親有頭暈症狀，
      父親竟恥笑睡太久才暈，原告自尊心受創，因車禍無法自
      由行動，連上廁所大小號都需要家人用椅子推，或尿在寶
      特瓶或塑膠袋內，原告自卑自閉不與人交談，所以在怡和
      醫院救治期間因怕被笑所以忍痛不說。因為不是轉院，且
      車禍當天第一時間救治不是怡和醫院，且原告父親無法負
      擔住院費用，就告知醫生天天換藥，達成共識，直至第四
      天出現嘔吐原告再次告知父親，但父親以整天躺在床上，
      吃也在床上需家人餵食為由，消化不好，說他日子過的太
      舒服，原告自尊心再次受傷，直到第七天晚上吐得情況變
      頻繁，隔天通知被告指南客運公司李宗偉先生，對方告知
      有可能是腦震盪，請原告姊姊迅速帶原告做腦部檢查。腦
      震盪有些會在車禍發生後2至3天才會有頭暈、嘔吐等情況
      發生。
（三）原告因傷至醫院治療，計支付醫藥費用14,862元，病房升
      等因為原告父親要求，若住健保房他覺得不方便，就不幫
      忙照顧，若被告覺得不合理當時來訪時應該提出；另原告
      因腿部縫線，醫生囑咐減少行動避免傷口拉扯難以復原，
      只好選擇搭計程車，往返醫院支付交通費用3,845元；原
      告自車禍後無法長時間久站，記憶力衰退，且受傷地方氣
      候變天會痛，故之前公司表示無法繼續雇用，原告原任職
      超商店員，每日工資880元，受傷期間無法工作，計損失
      工資收入272,000元，並追加勞動力減損費用50萬元；另
      原告20歲且為學生，腦震盪及痛風不知何時可完全康復，
      因無法久站，且記憶力變差，行為心靈開始自卑封閉，造
      成家裡、學業、學費負擔，及其醫療費生活費需跟人借，
      日後也無法找到理想工作，被告應賠償原告慰撫金50萬元
      ；機車修理費37,380元：因為高達37,380元，車行技師建
      議賣掉，再買一部同款的車，這部機車原新購花6萬多元
      ，騎不到1年，里程數也未達1萬，車行以2萬元買斷，原
      告再置入一部；醫院診斷書6份1,000元，並無重複申請；
      因對方車禍至今皆不聞不問，懲罰性之求償20萬元；前開
      賠償共計1,029,087元，理應由被告負賠償之責。對於保
      險理賠之事，多次主動問過被告，被告不予理會，原告也
      不知如何申請。為此依侵權行為法律關係提起本件訴訟。
（四）證據：提出97年度醫療單據明細表、行政院衛生署雙和醫
      院醫療費用收據、西園醫院醫療單據、仁愛醫院醫療費用
      收據、怡和醫院門診就診單及收據、仁愛醫院診斷證明書
      （乙種）、西園教學醫院診斷證明書、行政院衛生署雙和
      醫院診斷證明書（乙種）、大昌車業機車修理估價登記表
      、離職證明書、台灣省台北縣區車輛行車事故鑑定委員會
      98年2 月11日北縣鑑字第0975181793號書函、汽車駕駛執
      照、機車行照、學生證等影本為證據。
二、被告方面：
    聲明：請求駁回原告之訴；並陳明如受不利之判決，願供現
    金或同額華南商業銀行士林分行可轉讓定期存單為擔保請求
    免為假執行。
    其陳述及所提出之證據如下：
（一）被告謝明和對本件事故之發生是否有過失，請鈞院獨立審
      酌。原告是否因本件事故受有頭部挫傷並腦震盪、頭部外
      傷之後遺症並陣發性眩暈之傷害，被告顯有爭執：據刑事
      卷附仁愛醫院回函載明：於發生車禍送醫時，原告僅主訴
      左膝痛、左上背部痛及左膝撕裂傷，當時並無主訴頭痛也
      無頭部無外傷等語；並據仁愛醫院之護理紀錄可知：原告
      自上午10時32分急診入院至同日下午2時45分由原告父親
      接送出院時，此長達4小時時間，原告均未曾表示其頭痛
      等語；西園醫院亦回函：至該院就診時業已距車禍事發數
      日（按應為9日），係因原告自訴因為騎乘機車與公車相
      撞，導致腦震盪嘔吐及左膝裂傷，因為病患自覺頭暈及嘔
      吐厲害，故診斷有腦震盪，病患頭部並無明顯外傷等語；
      綜上，並無證據證明原告係因車禍之發生致其受有頭部挫
      傷並腦震盪、頭部外傷之後遺症並陣發性眩暈之傷害。縱
      認被告謝明和就事故之發生有過失，原告對本件事件之發
      生亦與有過失：據鑑定意見認定，原告有未注意車前狀況
      之過失，顯見原告與有過失，被告爰主張過失相抵。
（二）原告並未表明其是否已領取強制汽車責任保險金，倘原告
      業已領取前開保險金，爰依法主張扣除。
（三）茲就原告請求受損害項目部分，答辯如下：
  １、醫療費用14,862元部分：(1)被告否認原告因本件事故受有
      頭部挫傷並腦震盪、頭部外傷之後遺症並陣發性眩暈之傷
      害，原告請求因前開傷害所支出之醫療費用，均無理由。
      (2)細繹97年5月20至23日西園醫院收據，數額為6,514元，
      非6,664元。(3)前開收據上載病房費用6,000元部分，非屬
      必要費用，蓋原告住院期間本可住於健保給付之病房，即
      毋庸自行支付病房費用，唯伊竟支出該費用，顯見該費用
      並非屬必要費用，其請求賠償，自無理由，又前該住院費
      用恐因原告自行要求將病房升等，以換取優於普通人住院
      品質所支付之費用，與被告之傷害行為無涉，亦非醫療所
      必需，此部分請求不應准許。(4)至於診斷證明書費1,000
      元，除該金額業已包含於醫療單據內，顯屬重複請求外，
      金額亦過高，非屬必要費用，應予扣除。
  ２、交通費用3,845元部分：被告爭執，蓋原告因腳步受傷，
      是否有支出計程車費之必要，恐有疑問，況且縱有以計程
      車代步之必要，唯原告並未提出收據證明數額之正確。
  ３、工作損失272,000元部分：原告並未舉證以實其說，不足
      採信。
  ４、機車修理費37,380元部分：原告僅提出估價單，然實際上
      該機車是否確有修理，修理金額究為若干，均未經原告舉
      證證明，顯不足採。
  ５、懲罰性求償20萬元部分：此部分於法無據，不應准許。
  ６、慰撫金50萬元部分：本件事故之發生原告與有過失，再者
      被告謝明和小學畢業，現仍任職於被告公司，為職業司機
      ，月薪僅4萬餘元，原告所提精神慰撫金50萬元就應負最
      終責任之被告謝明和顯屬過高，請予酌減。
（四）被告指南客運公司與被告謝明和屬連帶債務關係，且係屬
      不真正連帶債務，即應由被告謝明和負擔最後責任，被告
      指南客運公司於賠償後仍得對被告謝明和求償，既然被告
      謝明和經裁定駁回，且本件請求權業已逾2年之消滅時效
      ，原告不得再向被告謝明和為任何主張，依民法第276條
      第2項規定，被告指南客運公司亦主張時效抗辯，原告亦
      不得向被告指南客運公司請求，其請求顯無理由，應予駁
      回。
（五）證據：提出指南汽車客運股份有限公司員工服務證明書、
      各類所得扣繳暨免扣繳憑單等影本為證據。
參、得心證之理由：
一、關於被告謝明和部分：
    按因侵權行為所生之損害賠償請求權，自請求權人知有損害
    及賠償義務人時起，2年間不行使而消滅；時效因起訴而中
    斷時效者，若撤回其訴，或因不合法而受駁回之裁判者，其
    裁判確定，視為不中斷。民法民法第197條第1項前段、第13
    1條分別定有明文。經查，本件車禍發生時間為97年5月12日
    ，原告既知其係遭被告謝明和所駕駛之車號553-AC號營業大
    客車撞傷，參照前開民法第197條第1項前段規定，則原告因
    系爭事故對被告謝明和所生之損害賠償請求權，應自97年5
    月12日起算2年。又原告曾於系爭事故之損害賠償請求權時
    效完成前之98年11月26日追加謝明和為共同被告，請求與被
    告指南客運公司連帶賠償（見本院98年度司板調字第263號
    卷第13至15頁），惟經本院於99年8月6日以原告未繳納裁判
    費，裁定駁回追加謝明和部分之訴，且原告逾抗告之不變期
    間始提起抗告，經臺灣高等法院99年度抗字第1954號裁定駁
    回抗告在案，揆諸前揭民法第131條規定，原告對被告謝明
    和追加起訴既因不合法裁定駁回，即應視為未中斷時效，故
    其對被告謝明和之侵權行為損害賠償請求權，業於99年5月
    12日罹於時效，則原告遲至99年9月9日言詞辯論期日再追加
    謝明和為共同被告請求損害賠償，已罹於侵權行為2年短期
    時效。茲被告謝明和以時效完成抗辯，即屬有據，原告請求
    被告謝明和連帶給付尚失所據，而不應准許。
二、關於被告指南客運公司部分：
    按連帶債務人中之一人消滅時效已完成者，依民法第276條
    第2項規定，固僅該債務人應分擔之部分，他債務人同免其
    責任，惟民法第188條第3項規定，僱用人賠償損害時，對於
    侵權行為之受僱人有求償權，則僱用人與受僱人間並無應分
    擔部分可言，倘被害人對為侵權行為之受僱人之損害賠償請
    求權消滅時效業已完成，僱用人自得援用該受僱人之時效利
    益，拒絕全部給付，不以該受僱人已為時效抗辯為必要（最
    高法院87年度台上字第1440號判決意旨可資參照）。經查，
    被告指南客運公司為被告謝明和之僱用人，有被告提出之指
    南汽車客運股份有限公司員工服務證明書影本附卷可參（見
    本院卷第50頁），且為兩造所不爭執，是原告對被告謝明和
    之損害賠償請求權既已罹於時效，揆諸前開見解，被告指南
    客運公司援用被告謝明和之時效利益，為而時效完成之抗辯
    ，亦屬有據，原告請求被告指南客運公司賠償損害，不應准
    許。
三、綜上所述，原告主張依侵權行為損害賠償之法律關係，請求
    被告應連帶給付原告1,029,087元，及自起訴狀繕本送達翌
    日起至清償日止按週年利率5%計算之利息，乃屬無理由，應
    予駁回。原告假執行之聲請，因訴之駁回而失所附麗，應併
    予駁回。
肆、本件事證已臻明確，兩造其餘主張及攻擊防禦方法與證據，
    經本院斟酌後，與本件判決結果已不生影響，故不一一論列
    ，附此敘明。
伍、結論：原告之訴為無理由，依民事訴訟法第78條判決如主文
    。
中    華    民    國    100   年    5     月    17    日
                  民事第一庭  法  官  許瑞東
以上正本證明與原本無異
如對本判決上訴，須於判決送達後20日內向本院提出上訴狀；如
委任律師提起上訴者，應一併繳納上訴審裁判費。
中    華    民    國    100   年    5     月    17    日
                              書記官  李淑卿